【裁判字號】    99,訴,70
【裁判日期】    990412
【裁判案由】    違反毒品危害防制條例
【裁判全文】
臺灣臺南地方法院刑事判決                99年度訴字第70號
公  訴  人  臺灣臺南地方法院檢察署檢察官
被      告  甲○○
上列被告因違反毒品危害防制條例案件，經檢察官提起公訴（98
年度毒偵字第2542號），被告於本院準備程序中就被訴事實為有
罪之陳述，本院合議庭裁定由受命法官獨任進行簡式審判程序，
判決如下：
    主  文
甲○○施用第一級毒品，累犯，處有期徒刑壹年，扣案注射針筒
壹支、內含海洛因殘渣塑膠袋壹個均沒收。
    事實及理由
一、犯罪事實：甲○○前因施用毒品案件，經本院裁定送觀察、
    勒戒後，認有繼續施用毒品之傾向，再經本院裁定令入戒治
    處所施以強制戒治處分，嗣於民國88年8月5日停止戒治處分
    併交付保護管束，而於89年2月10日保護管束期滿執行完畢
    ，並由臺灣臺南地方法院檢察署檢察官於89年2月17日以89
    年度戒毒偵字第80號為不起訴處分確定。又於93年間，因施
    用毒品案件，經本院以93年度訴字第1063號判處有期徒刑1
    年確定。於96年間，再因竊盜案件，經本院以96年度簡上字
    第198號判處有期徒刑5月確定，惟因96年罪犯減刑條例減為
    有期徒刑2月15日，而於97年4月28日執行完畢。再因施用第
    一級毒品海洛因案件，經臺灣高等法院臺南分院以98年度上
    訴字第748號判處有期徒刑8月確定（尚未執行），詎猶未戒
    除毒癮，復於98年11月5日下午5時24分許往前回溯26小時內
    之某時許，在不詳之地點，施用第一級毒品海洛因1次。嗣
    於98年11月5日下午6時2分許，甲○○在臺南市○○○路233
    巷32號旁之公園手持注射針筒時正欲注射時為警查獲，並經
    其同意採集尿液送驗後呈鴉片類嗎啡陽性反應而悉上情。案
    經臺南市警察局第六分局報告臺灣臺南地方法院檢察署檢察
    官偵查起訴。
二、本件被告甲○○所犯係死刑、無期徒刑、最輕本刑為3年以
    上有期徒刑以外之罪，其於準備程序中就被訴事實為有罪之
    陳述，經法官告知簡式審判程序之旨，並聽取公訴人及被告
    之意見後，認宜為簡式審判程序，依刑事訴訟法第273條之1
    第1項規定，裁定進行簡式審判程序加以審理，則依據刑事
    訴訟法第273條之2、同法第159條第2項之規定，不適用傳聞
    法則有關限制證據能力之相關規定；並得依同法第310條之2
    之準用同法第454條之規定製作略式判決書（僅記載「證據
    名稱」），合先敘明。
三、按毒品危害防制條例前於92年7月9日修正公布，自93年1月9
    日施行，觀之該條例第20條、第23條之立法理由，修正後該
    條例就施用毒品者，只於「初犯」及「5年後再犯」二種情
    形，有其追訴條件之限制，即須於初犯經觀察、勒戒或強制
    戒治釋放後，5年內均無施用毒品之行為，始能認其前所實
    施之觀察、勒戒或強制戒治已足遮斷毒癮，而得於5年後再
    犯時，再予適用初犯之規定，重行觀察、勒戒等程序。倘5
    年內已經再犯，被依法追訴處罰，縱其第3次（或第3次以上
    ）施用毒品之時間在初犯釋放5年以後，即與「5年後再犯」
    之情形有別，且因已於「5年內再犯」，顯見其再犯率甚高
    ，原實施觀察、勒戒或強制戒治，已無法收其實效，而無5
    年戒斷期之存在，自無再經觀察、勒戒及強制戒治之必要，
    應得逕行追訴處罰（最高法院95年台上字第1071號判決參照
    ）。經查：本件被告前因施用毒品案件，有犯罪事實欄所載
    之送勒戒處所觀察、勒戒及實施強制戒治後，認無繼續施用
    毒品傾向，由臺灣臺南地方法院檢察署檢察官為不起訴處分
    確定並釋放之紀錄。其後於上開強制戒治執行完畢釋放後
    5年內，於93年間再因施用毒品案件，經本院以93年度訴字
    第1063號判處有期徒刑1年確定。再因施用第一級毒品海洛
    因案件，經臺灣高等法院臺南分院以98年度上訴字第748號
    判處有期徒刑8月確定等情，有臺灣高等法院被告前案紀錄
    表在卷可稽，依上開說明，本件施用毒品犯行，乃屬3犯以
    上，距初犯強制戒治後雖逾5年，惟核與毒品危害防制條例
    第20條第3項所定「5年後再犯」之立法意旨不符，仍應予追
    訴、處罰。
四、前項犯罪事實，有下列事證足資證明：
  (一)被告於警詢、偵訊中及本院準備程序中之自白。
  (二)臺南市警察局第六分局調查甲○○涉嫌毒品案送驗尿液及年
    籍對照表、長榮大學確認報告各1紙、臺南市警察局第六分
    局查獲甲○○涉嫌毒品案初步檢驗報告書2紙、職務報告書1
    紙。
  (三)扣案注射針筒1支、含第一級毒品海洛因殘渣塑膠袋1個。
  (四)卷附臺灣高等法院被告全國前案紀錄表。
五、查海洛因係屬毒品危害防制條例第2條第2項第1款所列之第
    一級毒品，核被告所為，係犯毒品危害防制條例第10條第1
    項之施用第一級毒品罪。另被告有如犯罪事實欄所載之科刑
    及執行紀錄，有臺灣高等法院被告全國前案紀錄表1份在卷
    可稽，其受有期徒刑執行完畢，5年內故意再犯本件有期徒
    刑以上之罪，為累犯，應依刑法第47條第1項規定加重其刑
    。爰審酌被告前已曾多次因施用毒品案件經觀察勒戒及強制
    戒治程序後，仍未能徹底戒除毒癮，又多次因施用第一級毒
    品海洛因遭法院判處徒刑，仍舊因心志不堅，復犯本件之罪
    ，顯見其戒癮之意志力尚薄弱，惟犯後坦承犯行態度良好等
    一切情狀，爰量處如主文所示之刑。扣案注射針筒1支、含
    第一級毒品海洛因殘渣塑膠袋1個，雖被告否認為其所有，
    然該注射針筒係警察於查獲被告所持有，而塑膠袋則在被告
    所坐椅子前方約1.5公尺處尋獲，衡諸被告為警查獲時所持
    有之注射針筒經驗出海洛因成分，顯見該含有海洛因殘渣之
    塑膠袋應係被告施用後所拋棄之殘渣袋，均屬被告所有，而
    供犯罪使用之物，應依刑法第38條第1項第2款規定，沒收之
    。
六、依刑事訴訟法第299條第1項前段、第273條之1第1項、第310
    條之1，毒品危害防制條例第10條第1項，刑法第11條前段、
    第47條第1項、第38條第1項第2款，判決如主文。
本案經檢察官乙○○到庭執行職務。
中    華    民    國    99    年    4     月    12    日
                  刑事第一庭    法  官  鄭銘仁
以上正本證明與原本無異。
如不服本判決應於收受本判後10日內向本院提出上訴書狀，並應
敘述具體理由。其未敘述上訴理由者，應於上訴期間屆滿後20日
內向本院補提理由書狀（均須按他造當事人之人數附繕本）「切
勿逕送上級法院」。
                                書記官  郭勝華
中    華    民    國    99    年    4     月    15    日
附記：
毒品危害防制條例第10條
施用第一級毒品者，處 6 月以上 5 年以下有期徒刑。
施用第二級毒品者，處 3 年以下有期徒刑。

司法院資訊處製作；財團法人民間司法改革基金會備份。
